【裁判字號】    97,訴,1992
【裁判日期】    970729
【裁判案由】    違反毒品危害防制條例
【裁判全文】
臺灣彰化地方法院刑事判決              97年度訴字第1992號
公  訴  人  臺灣彰化地方法院檢察署檢察官
被      告  甲○○
上列被告因毒品危害防制條例案件，經檢察官提起公訴（97年度
毒偵字第2131號），本院依簡式審判程序審理，判決如下：
    主  文
甲○○施用第一級毒品，處有期徒刑柒月，扣案之注射針筒壹支
沒收。
    犯罪事實
一、甲○○前於民國94年間因施用毒品案件，經本院以94年度毒
    聲字第261 號裁定送觀察、勒戒後，認無繼續施用毒品之傾
    向，於94年7 月6 日執行完畢釋放。詎仍不知悔改，明知海
    洛因業經公告為毒品危害防制條例第2 條第2 項所列管之第
    1 級毒品，不得非法持有、施用，竟基於施用第1 級毒品海
    洛因之犯意，於97年5 月14日下午10時許，在其位於彰化縣
    秀水鄉○○村○○路16之1 號居所處內，以將海洛因粉末摻
    水混合後再以針筒注射之方式，施用第1 級毒品海洛因1 次
    。嗣於同年5 月15日上午8 時20分許，為警持本院核發之搜
    索票於上揭地址執行搜索勤務時查獲，當場扣得施用海洛因
    之注射針筒1 支，並經其同意採集其尿液送驗後，結果呈嗎
    啡陽性反應，始查悉上情。
二、案經彰化縣警察局鹿港分局報請臺灣彰化地方法院檢察署檢
    察官偵查起訴。
    理  由
一、本件被告所犯係死刑、無期徒刑、最輕本刑為3 年以上有期
    徒刑以外之罪，其於準備程序就前揭被訴事實為有罪之陳述
    ，經受命法官告知簡式審判程序之旨，並聽取其與公訴人之
    意見後，本院認無不得或不宜改依簡式審判程序進行之處，
    爰依刑事訴訟法第273 條之1 第1 項、第284 條之1 ，裁定
    本案由受命法官獨任進行簡式審判程序，合先敘明。
二、上揭犯罪事實，業據被告於警、偵訊及本院審理時（參見本
    院97年7 月21日審判筆錄）坦承不諱，且其於97年5 月15日
    為警查獲時所採驗之尿液，經臺灣彰化地方法院檢察署委託
    警方送請詮昕科技股份有限公司檢驗結果，確呈嗎啡陽性反
    應，此有彰化縣警察局鹿港分局委託檢驗尿液代號與真實姓
    名對照表及該公司97年5 月23日編號00000000號濫用藥物尿
    液檢驗報告各1 紙附卷可稽。參諸醫學臨床實驗及根據英國
    藥學會出版之文獻Clarke's Isolation and Identifica-
    tion of Drugs 乙書第293 頁載：海洛因經注射入人體後，
    在體內迅速水解成6-Monoacety I morphine，再緩緩繼續水
    解成嗎啡，然後再循嗎啡之代謝方式排出，同書第431 頁至
    第432 頁並載有：嗎啡經注射入人體後，約50 ％ 以上於8
    小時內自尿中排出，至24小時排出約90％，但48 小 時後仍
    有微量可檢出等語。此外，按通常健康成人一次注射嗎啡15
    公絲，而以現行採用蟻醛酸試液及鉬鋑銨酸試液檢檢驗其尿
    液時，注射後8 小時內所排尿液易於檢出；8 小時至24小時
    ，視其取尿時間及尿量多寡，可能檢出；至24小時以後所排
    之尿液，用上述方法已難檢出，亦據行政院衛生署藥物食品
    檢驗局73年11月30日（73）藥檢壹字第030221號函釋明確。
    是依上開說明，佐以被告前揭尿液檢驗報告及扣案之注射針
    筒1 支，足徵被告前開施用第1 級毒品海洛因之自白核與事
    實相符，堪可採為論罪科刑之依據。
三、另犯毒品危害防制條例第10條施用第1 、2 級毒品之罪者，
    檢察官應先聲請法院裁定將被告令送勒戒處所觀察、勒戒，
    經觀察、勒戒後，認無繼續施用毒品傾向者，應即釋放，並
    為不起訴之處分或不付審理之裁定；認有繼續施用毒品傾向
    者，應由檢察官聲請法院裁定令入戒治處所施以強制戒治，
    且經觀察、勒戒或強制戒治執行完畢釋放後，5 年內再犯第
    10條之罪，檢察官應依一般刑事訴訟程序予以起訴論罪科刑
    ，此觀諸毒品危害防制條例第20條第1 項、第2 項、第23條
    第2 項前段規定自明。本件被告前因施用毒品案件，經本院
    以94年度毒聲字第261 號裁定送觀察、勒戒後，認無繼續施
    用毒品之傾向，於94年7 月6 日執行完畢釋放之事實，有臺
    灣高等法院被告前案紀錄表、臺灣彰化地方法院檢察署刑案
    資料查註紀錄表各1 份附卷可參，其於前開執行完畢釋放後
    5 年內，復犯本件施用毒品罪，事證明確，應予依法論科。
四、查海洛因為毒品危害防制條例第2 條第2 項所明定之第1 級
    毒品，是核被告所為，係犯同條例第10條第1 項之施用第1
    級毒品罪。被告於此期間內持有第1 級毒品並進而施用，其
    持有之低度行為應為施用之高度行為所吸收，不另論持有毒
    品之罪。爰審酌被告前有施用毒品之不良素行，歷經觀察、
    勒戒程序後，仍未能徹底戒絕毒品，顯見意志不堅，有失政
    府制定毒品危害防制條例之立法美意，本不宜寬貸，惟念其
    施用毒品乃自戕一己之身體健康，尚未害及他人，且犯後始
    終坦承犯行，暨其施用毒品之犯罪動機、目的及其智識程度
    、生活狀況等一切情狀，量處如主文所示之刑，以示懲戒。
    至扣案注射針筒1 支，係被告所有供其於97年5 月14日施打
    第1 級毒品海洛因所用之物，業據被告於本院審理時供承在
    卷（詳見本院97年7 月21日審判筆錄），爰依刑法第38條第
    1 項第2 款之規定，併予宣告沒收。
據上論斷，應依刑事訴訟法第273 條之1 第1 項、第299 條第1
項前段，毒品危害防制條例第10條第1 項，刑法第11條前段、第
38條第1 項第2 款，判決如主文。
本案經檢察官蔡明達到庭執行職務。
中    華    民    國    97    年    7     月    29    日
                  刑事第一庭    法      官  胡宜如
以上正本證明與原本無異。
如不服本判決，應於送達後10日內向本院提出上訴狀，上訴書狀
應敘述具體理由（須附繕本）。
中    華    民    國    97    年    7     月    29    日
                                書  記  官  蕭秀吉
附錄本案論罪科刑法條：
毒品危害防制條例第10條
施用第一級毒品者，處 6 月以上 5 年以下有期徒刑。
施用第二級毒品者，處 3 年以下有期徒刑。


司法院資訊處製作；財團法人民間司法改革基金會備份。
